臺灣高等法院高雄分院刑事判決
111年度交上訴字第18號
上  訴  人  
即  被  告  宋聰明


選任辯護人  林嘉柏律師
上列上訴人因過失致死案件，不服臺灣高雄地方法院110年度審
交訴字第178號，中華民國110年12月16日第一審判決（起訴案號
：臺灣高雄地方檢察署110年度調偵字第277號、第281號），提
起上訴，本院判決如下：
    主  文
上訴駁回。
宋聰明緩刑貳年。 
    事  實
一、宋聰明考領有普通小型車駕駛執照，於民國109年11月14日
    上午6時42分許，駕駛車牌號碼000-0000號自用小客貨車，
    自高雄市○○區○○○路000號前紅磚人行道，駛入大順二路，欲
    向左迴轉，至大順二路與大順二路269號前無號誌交岔路口
    時，理應注意汽車迴車前，應暫停並顯示左轉燈光或手勢，
    看清無來往車輛，並注意行人通過，始得迴轉，而當時天候
    陰、日間自然光線、柏油路面、路面乾燥、無缺陷、無障礙
    物、視距良好，並無不能注意之情形，竟疏未注意，貿然自
    人行道駛入大順二路迴轉，適有蘇嘉寶騎乘車牌號碼000-00
    00號普通重型機車，沿大順二路之外側快車道，由北向南而
    來，亦疏未注意，行經無號誌交岔路口，應減速慢行，做隨
    時停車之準備，雙方見狀，閃煞皆已不及，兩車遂發生碰撞
    ，致蘇嘉寶人、車倒地，受有鼻部、口部及下顎瘀傷8X4公
    分、右膝粉碎性骨折併撕裂傷2X3公分、肺門裂傷、肺臟瘀
    傷及兩側血胸等傷害，經警據報到場處理，將蘇嘉寶送醫急
    救，仍於109年11月14日上午7時47分許，因呼吸衰竭不治身
    亡。嗣宋聰明肇事後，於報案人或勤務中心轉來資料未報明
    肇事人姓名，處理人員前往現場處理時在場，並當場承認為
    肇事人，而願接受裁判。
二、案經蘇嘉寶之子蘇Ｏ羽訴由高雄市政府警察局三民第二分局
    移送臺灣高雄地方檢察署檢察官暨臺灣高雄地方檢察署檢察
    官相驗後偵查起訴。
    理  由
壹、證據能力：
    本判決所引用屬於傳聞證據之部分，均已依法踐行調查證據
    程序，且檢察官、被告及辯護人於本院審理時均明示同意有
    證據能力，審酌該等證據作成時情況，並無違法取證之瑕疵
    ，且無顯不可信之情形，以之作為證據應屬適當，依刑事訴
    訟法第159條之5第1項規定均有證據能力。
貳、實體部分：
一、上揭事實，業據上訴人即被告宋聰明於原審及本院審理時坦
    承不諱，並有道路交通事故現場圖、道路交通調查報告表㈠
    、㈡-1、車輛詳細資料報表、現場採證照片、監視錄影光碟
    、監視錄影擷取畫面、義大醫療財團法人義大大昌醫院診斷
    證明書、法務部法醫研究所109年12月28日法醫理字第10900
    085530號函及所附解剖暨鑑定報告書、臺灣高雄地方檢察署
    檢驗報告書及相驗屍體證明書各在卷可稽，足認被告之自白
    與事實相符。又查：
㈠、按汽車迴車前，應暫停並顯示左轉燈光或手勢，看清無來往
    車輛，並注意行人通過，始得迴轉，道路交通安全規則第10
    6條第5款定有明文。查：被告考領有普通小型車駕駛執照，
    有證號查詢汽車駕駛人資料存卷可查（見警卷第17頁），對
    上述規定，不能諉為不知；而當時天候陰、日間自然光線、
    柏油路面、路面乾燥、無缺陷、無障礙物、視距良好，並無
    不能注意之情形，亦有道路交通調查報告表㈠可憑，並無不
    能注意之情事，被告卻疏於注意，貿然自人行道駛入大順二
    路，向左迴轉，由現場圖及現場照片（見警卷第43頁、第57
    頁）可知被告係已近乎垂直式迴轉，一般人實難預料有人會
    自人行道，大弧度迴轉至道路中，被告對於本件車禍應有過
    失甚明。又本件送高雄市政府交通局車輛行車事故鑑定委員
    會鑑定，亦認為：「宋聰明迴車前未讓來往車輛、行人先行
    ，為肇事主因。」有高雄市政府交通局車輛行車事故鑑定委
    員會110年8月31日高市車鑑字第11070553200號函附鑑定意
    見書在卷可考（見偵三卷第23頁至第26頁）。再者，被害人
    蘇嘉寶確因此次車禍而傷重不治死亡，有法務部法醫研究所
    解剖暨鑑定報告書、臺灣高雄地方檢察署相驗屍體證明書及
    檢驗報告書在卷足憑，堪認被告之過失行為與蘇嘉寶死亡之
    結果間，具有相當因果關係，亦可認定。
㈡、至被害人蘇嘉寶騎車未注意行經無號誌交岔路口應減速慢行
    ，做隨時停車之準備，此有道路交通事故現場圖、監視器錄
    影光碟及監視器錄影擷取畫面在卷可參（見警卷第43頁、第
    81頁至第83頁，相字卷證物袋），而有違反道路交通安全規
    則第93條第1項第2款規定，對於本件車禍之發生亦與有過失
    ，且高雄市車輛行車事故鑑定委員會亦認：「蘇嘉寶無號誌
    岔路口未減速慢行，為肇事次因。」有前揭鑑定委員會函及
    鑑定意見書可參，益徵被告與蘇嘉寶對上開車禍肇事均有過
    失，惟此仍不能解免被告之過失罪責。
㈢、綜上，本件事證明確，被告上開犯行洵堪認定，應依法論科
    。
二、論罪：
㈠、核被告宋聰明所為，係犯刑法第276條過失致人於死罪。
㈡、被告於肇事後，報案人或勤務中心轉來資料未報明肇事人姓
    名、處理人員前往現場處理時，被告在場，並當場承認為肇
    事人，有高雄市政府警察局道路交通事故肇事人自首情形紀
    錄表附卷可憑（見警卷第53頁），被告之行為合於自首要件
    ，依刑法第62條前段之規定，減輕其刑。
三、上訴論斷：
㈠、原審認被告罪證明確，因而適用刑法第276條、第62條前段規
    定，並審酌被告駕車未遵守交通安全規則，自人行道大弧度
    迴轉至道路中，過失程度甚大，肇致被害人蘇嘉寶傷重不治
    死亡，對於蘇嘉寶之家屬造成精神上無法彌補之傷痛，迄未
    彌補蘇嘉寶之家屬或取得家屬之原諒；惟考量被告坦承犯行
    ，有調解意願、無刑案之素行；兼衡被告之智識程度、家庭
    經濟狀況，暨蘇嘉寶之子蘇Ｏ羽及檢察官表示請從重量刑等
    一切情況，量處有期徒刑1年。經核原判決認事用法，核無
    不合，量刑亦屬允當。被告上訴指摘原判決量刑過重，為無
    理由，應予駁回。　　
㈡、惟查，被告未曾受有期徒刑以上刑之宣告，有臺灣高等法院
    被告前案紀錄表附卷可稽（見本院卷第75至76頁），因一時
    疏失，致為本件犯行，而被告於原審判決後，已與被害人家
    屬達成和解（和解金額及給付方式均詳卷），並全部給付完
    畢，且被害人蘇嘉寶之家屬於和解時同意於被告賠付完畢後
    陳請本院對被告為緩刑宣告，此據被告陳明在卷，並有和解
    書影本及新安東京海上產物保險公司理賠支付對象明細表附
    卷可稽（見本院卷第13至16、57至63、80頁）；而被告目前
    與配偶及子女同住，並與長子共同經營水電行（見本院卷第
    56、65頁），有正常工作、家庭關係和睦融洽，對於社會規
    範之認知及行為控制能力均屬正常，且係過失犯，並非蓄意
    侵害蘇嘉寶之生命法益，犯後亦坦承犯行，並填補其犯行所
    造成之損害，諒經此偵審程序及受科刑之教訓後，當知所警
    惕，信無再犯之虞，考量刑罰之目的本在教化與矯治，而非
    應報，本院認所宣告之刑以暫不執行為適當，依刑法第74條
    第1項第1款規定宣告緩刑2年。
據上論結，應依刑事訴訟法第368條，刑法第74條第1項第1款，
判決如主文。
本案經檢察官游淑玟提起公訴，檢察官曾靖雅到庭執行職務。
中　　華　　民　　國　　111 　年　　3 　　月　　29　　日
                  刑事第五庭    審判長法  官  簡志瑩
                                      法  官  陳美燕
                                      法  官  唐照明
以上正本證明與原本無異。
如不服本判決應於收受本判決後20日內向本院提出上訴書狀，其
未敘述上訴理由者，並得於提起上訴後20日內向本院補提理由書
狀（均須按他造當事人之人數附繕本）「切勿逕送上級法院」。
中　　華　　民　　國　　111 　年　　3 　　月　　29　　日
                                      書記官  梁雅華 
附錄本件論罪科刑之法條全文：
中華民國刑法第276條
因過失致人於死者，處5年以下有期徒刑、拘役或50萬元以下罰
金。